# 请教陈版主及各位：处置投资导致对被投资单位的影响由控制变为重大影响

提问人：han_jian_guang 时间：2012-06-24 14:41:10
陈版主及各位：今天在看因处置投资导致被投资单位的影响有控制变为重大影响的例子 参考http://bbs.esnai.com/thread-4725225-1-1.html中nikankan版主的解答，终于弄明白合并报表中分录的原理。但我有个问题不明白，此例题中的合并报表中的相关处理，是否是在甲公司拥有多个子公司，本期处置部分乙公司股权，但由于期末还有其他子公司需要并表，在合并工作底稿中的处理？我看到准则讲解 2010 中P581至P583中例34-8中也有一句：（假定丙公司还存在其他子公司） 回到链接中的例子： 第一个问题 甲公司个别报表中对乙公司采用权益法进行计量，并且已经追溯调整为 270 ，合并报表层面处置60%后，其长期股权投资剩余成本也是270 ，为什么还要按照公允价值来进行调整？公允价值重新计量的目的是什么？ 第二个问题 如果甲公司仅有乙公司一个子公司，到了处置期的期末，甲公司就没有子公司需要合并了，假设处置乙公司股权是在 5 月底，那么还需要将乙公司1-5月利润表纳入合并范围，并且编制合并报表的调整和抵消分录，在按照上述的合并抵消分录调整后，会使得期末合并资产负债表与甲公司个别报表不同，而甲公司期末没有子公司，我认为其合并资产负债表应与个别资产负债表相同。我觉得在甲公司仅有一个子公司的情况下，在合并报表中的分录应该能使合并资产负债报表与个别资产负债表期末数对应上，期末的合并工作底稿中有如下基本材料，甲公司 2009年末资产负债表和利润表，乙公司1-5月的利润表，然后进行抵消合并的处理。 不知道我的理解是否正确，请陈版主和各位指点在甲公司仅有乙一个子公司的情况下，处置期期末的合并抵消分录？

回答人：chenyiwei
回复 han_jian_guang 的帖子
1 、解释 4 号第四条规定的处理方法分为母公司个别报表层面和合并报表层面两种不同情况。其中合并报表层面按照剩余股权在处置日的公允价值对其进行重新计量，差额计入损益的处理，是基于“跨越会计处理界线”的原理（本版面以前对此有多次讨论），即丧失控制权是一项跨越会计处理界线的重大经济事项，丧失控制权后所持有的剩余股权与原先对子公司的具有控制的股权没有经济上的联系，因此相当于先在处置日处置所持该子公司全部股权再按照公允价值购回一个不具有控制权的剩余股权，视同剩余股权的重新取得，所以要按照公允价值重新计量。
2 、如果没有其他子公司，处置后期末已经不必要编制合并报表的，则由于现行会计准则规定在会计主体方面存在缺陷，确实会存在你说的难以衔接的问题。即现在的会计报表主体只有个别报表（法人主体）和合并报表（母子公司构成的合并主体）两种，需要引入“经济主体财务报表”概念，对传统的合并报表观点进行扩充，使得该公司在丧失对所有子公司的控制权之后仍可将其自身与其在联营企业中所占的权益作为一个经济主体以编制经济主体财务报表，这样就能够保证与原先合并结果的延续性了。 但是，在准则尚未就此作出修改的情况下，个别报表层面仍按解释 4 号第四条关于个别报表层面的处理原则编制，因此与原先的合并资产负债表和本期的合并利润表（如需要）是不衔接的。为了简化处理，也可考虑在年末无子公司的情况下，可以不编制本年度的合并报表。